【裁判字號】    92,自,31
【裁判日期】    920625
【裁判案由】    誣告
【裁判全文】
臺灣彰化地方法院刑事判決                            九十二年度自字第三一號
    自  訴  人  甲○○
    被      告  丁○○
    選任辯護人  賴利水律師
    被      告  丙○○
右列被告因誣告案件，經自訴人提起自訴，本院判決如左：
    主  文
丙○○、丁○○均無罪。
    理  由
一、本件自訴意旨詳如自訴狀所載（如附件）。
二、按犯罪事實，應依證據認定之，無證據不得推定其犯罪事實，又不能證明被告犯
    罪者，應諭知無罪之判決，刑事訴訟法一百五十四條，第三百零一條第一項分別
    定有明文，恣按誣告罪之成立，以告訴人刑訴被訴人之事實必須完全出於虛構為
    要件，若有出於誤會或懷疑有此事實而為申告，以致不能證明其所訴之事實為真
    實，縱被訴人不負刑責，而告訴人本缺誣之故意，亦對成立誣告罪名；又誣告罪
    之立，以意圖他人受刑事處分虛構事實而向該官公務員申告為其要件，故其所訴
    事實，雖不能證明係屬實在，而在積極方面尚無證據證明其係故意虛構者，不能
    遽以誣告罪論處，最高法院四十四年台上字第八九二號，四十六年台七字第五二
    七號分別著有判例。本件自訴人認被告等涉有右開誣告犯行，係以被告二人分別
    對自訴人提出傷害之告訴，雖經臺灣彰化地方法院檢察署檢察官提起公訴，本院
    以九十一年度易字第八二號判處拘役三十日，再經臺灣高等法院台中分院九十一
    年度上易字第二二六二號判決自訴人無罪為據。
三、被告丙○○部分：
    訊據被告丙○○堅決否認有誣告犯行，辯稱：當時係甲○○因許復地金錢借貸關
    係，前來找伊理論，甲○○持十字起子向其頭部剌來，伊以手抵擋還是被剌傷，
    伊才提起傷害告訴等語。經查，被告丙○○告訴自訴人傷害，雖經雖臺灣高等法
    院臺中分院九十一年度上易字第二二六二號刑事判決以：(1)丙○○指稱以手抵擋
    甲○○之刺來之起子，何以其手臂未見任何瘀腫或剌擊傷？(2)甲○○在四人共同
    施以暴力毆打，又身受嚴重傷害，其小腸、腸內動脈並已破裂，被告丙○○之傷
    勢則只在右後耳近處一帶受有創裂傷，在此敵我不均，身負重傷、體力明顯居於
    下風，已無力招架下，被告甲○○持螺絲起子攻擊對方，衡其情節應以自保之成
    分居多，其供稱係為正當防衛而不得不然，堪予採信，認自訴人傷害丁○○罪嫌
    不足而為無罪之諭知，有上開刑事判決一份在卷可考。然被告丙○○受有左後耳
    顏頰及頸部創裂傷之傷害，確有驗傷診斷書一紙附於警卷，且有螺絲起子一支扣
    案可證，上開判決書亦認為：「被告甲○○持螺絲起子攻擊對方，衡其情節應以
    自保之成分居多，其供稱係為正當防衛而不得不然，堪予採信。再由其行為當時
    之客觀狀況觀之，亦難謂已逾越正當防衛之必要程度，故應阻卻其違法性。」等
    語，該判決係以查無其他積極證據足證自訴人有傷害被告丙○○之犯行，而判決
    自訴人無罪。換言之，被告丙○○認其受傷而懷疑自訴人所為，雖無直接證據，
    惟亦難認被告丙○○主觀上有有何誣告之犯意。依上開說明，自不能令被告丙○○負誣告之罪責。其犯行確不能證明，依法應為無罪之論處。
四、被告丁○○部分：
    本件訊據被告丁○○否認有誣告之犯行，辯稱：伊於九十年七月二十日十七時三
    十分許，在彰化縣彰化市○○里○○路○段五一二巷一二０弄六號丙○○住所前
    ，見自訴人甲○○持起子刺丙○○，伊出言制止，自訴人欲開車撞伊，伊才拉起
    自訴人自小貨車之手煞車，之後丙○○、蔡振名、蔡金水與自訴人互毆，伊見狀
    報警處理，並未對自訴人提出任何告訴等語。經查，自訴人於九十年八月十六日
    至臺灣彰化地方法院檢察署申告丙○○、蔡金水、許復地、許惠香傷害案件，檢
    察官於九十年九月三日，以乙○朝新九十發查三四字第三八五一二號函請彰化縣
    警察局彰化分局調查，並依法辦理，再經彰化縣警察局彰化分局以彰警分刑字第
    一三五八四號報告書，移送臺灣彰化地方法院檢察署檢察官以九十年度偵字第七
    六八二號偵查，而被告丁○○於九十年十月三十一日警訊時、九十年十二月十九
    日偵訊時，均未對自訴人提出告發或告訴，此業經本院調取上開卷件筆錄查明在
    卷。被告丁○○既未對自訴人為任何告訴或告發，依首開說明，自無誣告罪之犯
    罪事實，此外復查無其他積極證據足以證明被告丁○○有誣告犯行，應為被告丁○○無罪之判決。
五、被告丙○○經合法傳喚無正當理由不到庭，本院認為應判無罪之案件，爰就該部
    分不待其陳述逕行判決。
據上論斷，應依刑事訴訟法第三百三十四條、第三百零一條第一項、第三百零六條，
判決如主文。
中      華      民      國    九十二    年      六      月    二十五    日
                                臺灣彰化地方法院刑事第一庭
                                  法      官  宋  恭  良
右正本證明與原本無異。
如不服本判決，應於判決送達後十日內向本院提出上訴狀( 須附繕本 )。
告訴人或被害人對於判決如有不服具備理由請求檢察官上訴者，其上訴期間之計算係
以檢察官收受判決正本之日期為準。
                                  法院記書官  劉  玫  金
中      華      民      國    九十二    年      六      月    二十七    日


司法院資訊處製作；財團法人民間司法改革基金會備份。
